臺灣高等法院刑事裁定　　　　　　　　 100年度抗字第1197號
抗　告　人
即　被　告　許瑞洋
選任辯護人　范翔智律師
上列抗告人即被告因殺人案件，不服臺灣板橋地方法院100年度
重訴字第26號中華民國100年10月5日延長羈押之裁定，提起抗告
，本院裁定如下
    主  文
原裁定撤銷，發回臺灣板橋地方法院。
    理  由
一、本件抗告意旨略以：
(一)按刑事訴訟法第101條各款之事由與是否具有羈押之必要性
    係屬不同要件，不可混為一談，原裁定法院究係基於何項理
    由，認為被告具有「非予羈押，顯難進行追訴、審判或執行
    」之羈押必要性，均未見說明，其理由自屬不備。
(二)次查，原裁定認被告所涉犯者為重罪，固非無見，惟參以被
    告於本案發生時，被害人僅為受傷之情形下，孰料1年後被
    害人竟因肺炎引起敗血性休克死亡，實非被告所能預料，而
    於偵查至審判期間，被告對於有出毆打被害人一事即均坦承
    不諱，在此期間亦均按時出庭，配合法院程序進行，並無任
    何推諉遲延情事發生，自難謂有「非予羈押，顯難進行追訴
    、審判或執行」之情形。且本件於偵查時原認被告係涉傷害
    罪，而於被害人1年後死亡，則其與被告之傷害行為間究有
    無因果關係？被告所涉者何以由傷害犯意，轉為殺人犯意？
    均尚有疑義，能否逕認被告涉犯者即為殺人之重罪，自有疑
    義。
(三)再者，本件於第一次審理時，原裁定法院即曾諭令以新臺幣
    （下同）10萬元交保，惟被告家庭狀況非佳，未能按時籌措
    足夠金額辦理交保，故原裁定認被告無能力交保云云，應屬
    誤會。且被告連籌措10萬元交保均有困難，亦非社會知名人
    士，無豐沛人脈，實無能力逃亡；另被告若能交保，亦有固
    定住居所可提供，原裁定未詢問被告，即作此認定，自有不
    當。況原裁定法院未審酌採用對被告人身自由侵犯最輕之手
    段，亦未依刑事訴訟法第116條之2之規定，竟逕以羈押，顯
    然違反比例原則。
(四)綜上，爰依法提起抗告，請求撤銷原裁定，發回原審法院更
    為裁定，以維人權。
二、本件原裁定以：被告與友人錢毅、陳志明前於民國99年5 月
    20日凌晨3時14分許，共同在新北市○○區○○路121號前對
    被害人洪文和施以拳腳毆打，使被害人受有顱內出血等傷害
    ，延至100年4月25日仍因併發肺炎致中樞神經休克及多重器
    官衰竭死亡，為檢察官以涉犯刑法第271條第1項殺人罪嫌提
    起公訴，並以現場監視器攝得影像，及相關診斷證明書、法
    務部法醫研究所（100）醫鑑字第1001101446號鑑定報告書
    存卷為證，足認被告涉犯法定本刑5年以上重罪之嫌疑甚大
    ，且參以被告於起訴時無法籌措諭命交付之保證金數額，且
    難以特定將來可能之後續住居處所，故認被告存有刑事訴訟
    法第101條第1項第1款、第3款情事，非予羈押，顯難進行往
    後審判，而於100年7月12日執行羈押，而因被告之羈押期間
    即將屆滿，經於100年10月5日被告訊問後，認被告前開之羈
    押原因依舊存在，且繼續羈押對本案將來審理程序之進行仍
    有其明顯必要，乃裁定自100年10月12日起延長被告之羈押
    期間2月等。
三、按，刑事訴訟法第101條第1項第3款及第101條之2之規定，
    法官決定羈押被告之要件有四：犯罪嫌疑重大，有法定之羈
    押事由，有羈押之必要（即非予羈押，顯難進行追訴、審判
    或執行），無同法第114條不得羈押被告之情形。是被告縱
    符合同法第101條第1項第3款之羈押事由，法官仍須就犯罪
    嫌疑是否重大、有無羈押必要、有無不得羈押之情形予以審
    酌，非謂一符合該款規定之羈押事由，即得予以羈押。又刑
    事訴訟法第101條第1項第3款規定之羈押，係因被告所犯為
    死刑、無期徒刑或最輕本刑為5年以上有期徒刑之罪者，其
    可預期判決之刑度既重，該被告為規避刑罰之執行而妨礙追
    訴、審判程序進行之可能性增加，國家刑罰權有難以實現之
    危險，該規定旨在確保訴訟程序順利進行，使國家刑罰權得
    以實現，以維持重大之社會秩序及增進重大之公共利益，其
    目的洵屬正當。又基於憲法保障人民身體自由之意旨，被告
    犯上開條款之罪嫌疑重大者，仍應有相當理由認為其有逃亡
    、湮滅、偽造、變造證據或勾串共犯或證人等之虞，法院斟
    酌命該被告具保、責付或限制住居等侵害較小之手段，均不
    足以確保追訴、審判或執行程序之順利進行，始符合該條款
    規定，非予羈押，顯難進行追訴、審判或執行之要件（大法
    官釋字第665號解釋意旨參酌）
四、經查，本件被告涉嫌殺人等案，經檢察官提公訴，原審受命
    法官於100年7月12日訊問被告後，雖認被告無再行與未到案
    者勾串或湮滅既存相關證據之可能，然念及被告未能於訊問
    中明確肯定居住處所，而認有命其提供相當保證金以擔保未
    來程序進行之必要，故命被告具保10萬元，並限制住居於新
    北市○○區○○路58號，然因被告當日未能籌措保證金，遂
    依卷附證據，且被告覓保無著為由，認被告有刑事訴訟法第
    101條第1項第1款及第3款所定情形，非予羈押顯難進行追訴
    、審判或執行，而為羈押處分在案，此有原審100年度重訴
    字第26號影卷內100年7月12日訊問筆錄、100年7月12日法警
    室報告書及原審押票在卷可稽。惟嗣被告家屬及其辯護人於
    原審100年7月25日、8月2日訊問時分別提出以10萬元之金額
    ，請求原審准予具保停止羈押，是原審原羈押理由所認「被
    告覓保無著」之原因，於為延長羈押之審酌時，是否尚屬存
    在，實非無疑；況，原審於100年7月12日被告訊問後，既認
    被告於具保後應限制居住在新北市○○區○○路58號，似認
    該址乃為被告之固定居住所，則原裁定併以被告「難以特定
    將來可能之後續住居處所」為由，據為其延長羈押理由之一
    ，與卷內資料亦不盡相符。則，被告所涉犯雖為最輕本刑10
    年以上有期徒刑之罪嫌，然究有何相當理由得認被告有逃亡
    、湮滅、偽造、變造證據或勾串共犯或證人等之虞，縱命告
    具保、責付或限制住居等侵害較小之手段，仍均不足以確保
    追訴、審判或執行程序之順利進行等，實有不明，揆諸前開
    大法官釋字第665號解釋意旨，原裁定遽為延長羈押之裁定
    ，其理由洵無不備。
四、從而，抗告人抗告意旨指摘原裁定不當，為有理由，而本件
    就被告原以刑事訴訟法第101條第1項第1款、第3款所定之羈
    押原因，究否尚屬存在，尚有不明，仍宜由原審調查釐清，
    故為維審級之利益，由本院自應將原裁定撤銷，發回原審詳
    為調查後更為適當之裁定。
五、依刑事訴訟法第413條，裁定如主文。
中    華    民    國   100    年    10    月    19    日
                  刑事第三庭  審判長法  官  陳博志
                                    法  官  陳如玲
                                    法  官  許仕楓
以上正本證明與原本無異。
不得再抗告。
                                    書記官  彭威翔
中    華    民    國   100    年    10    月    19    日